最　高　行　政　法　院　判　決
                                     100年度判字第1855號
上  訴  人　玉山商業銀行股份有限公司
代　表　人　曾國烈
訴訟代理人　袁金蘭
          　張憲瑋　律師
被 上訴 人　財政部臺北市國稅局
代　表　人　陳金鑑
上列當事人間營業稅事件，上訴人對於中華民國99年11月11日臺
北高等行政法院99年度訴字第1421號判決，提起上訴，本院判決
如下：
　　主  文
原判決關於罰鍰及該訴訟費用部分均廢棄。
廢棄部分訴願決定及原處分（重核復查決定）均撤銷。
其餘上訴駁回。
廢棄部分第一審及上訴審訴訟費用由被上訴人負擔，駁回部分上
訴審訴訟費用由上訴人負擔。
　　理  由
一、被上訴人以查獲上訴人(一)民國91年11月至94年10月間因銷
    售金額申報錯誤，致短漏報銷售額合計新臺幣（下同）225,
    916,343元，短漏營業稅額計4,667,131元；(二)93年間委託
    外國發行海外存託憑證，支付承銷費19,083,559元，未依規
    定於給付報酬之次期開始15日內申報繳納營業稅額計954,17
    8元，並已逾規定期限30日；(三)上訴人係兼營營業人，於
    93年11月、12月間因銷售應稅及免稅貨物，未按應徵營業稅
    之比例調整計算及報繳，致短漏營業稅額614,802元，經初
    查核定補徵上訴人營業稅額6,236,111元，並按所漏稅額4,6
    67,131元、954,178元及614,802元各處以1倍罰鍰合計6,236
    ,000元(計至百元止)。上訴人申經復查結果，經被上訴人復
    查決定准予追減上訴人於查獲後自行補繳之營業稅額5,281,
    934元及加計利息365,619元，合計5,647,553元，變更補徵
    營業稅額588,558元，應納營業稅額為6,236,111元，其餘復
    查駁回。上訴人提起訴願，經訴願決定撤銷上開復查決定，
    命被上訴人另為處分。嗣被上訴人重核結果，以98年11月10
    日財北國稅法一字第0980251419號重核復查決定(即原處分)
    ，變更核定應納營業稅額為4,490,552元、罰鍰為4,490,522
    元。上訴人仍不服，循序提起行政訴訟。
二、上訴人起訴主張：被上訴人既以91年至92年3～4月之營業稅
    額合併觀察，認定本件漏稅額為4,490,552元，實無將92年9
    ～10月溢繳營業稅額4,515,760元排除於計算之外。且被上
    訴人所屬松山分局(下稱松山分局)於96年6月15日發函同意
    上訴人91至94年度各期營業稅更正案備查，其中多期營業稅
    均屬原申報溢繳之更正，惟因上訴人當初進行更正申報事宜
    時，如申報有短報者，以補繳方式處理，自91年至94年度申
    報如屬多報者，則以留抵稅額處理，91至94年度期間，多報
    銷售稅額2,678,333元，上訴人實係多報銷售稅額而非短報
    銷售稅額，並無漏稅事實。又上訴人已繳納之營業稅額既大
    於應納稅額，當無少繳稅額問題，被上訴人自不得以漏稅罰
    規定相繩；縱被上訴人認本案有漏稅情事，惟上訴人91至94
    年間更正申報營業稅結果仍為溢繳，亦已符合稅捐稽徵法第
    48條之1免罰規定；況被上訴人雖以95年10月12日財北國稅
    審三字第0950241077號函(下稱95年10月12日函)要求提示資
    料，惟該資料無法得知上訴人有無短漏銷售稅額情事，亦不
    應作為進行調查之依據等語，求為判決訴願決定及原處分不
    利於上訴人部分均撤銷。
三、被上訴人則以：(一)上訴人上揭違章行為發生日（91年11月
    至94年10月）至調查基準日(95年10月12日)，經核定各期累
    積留抵稅額為零，原核定補繳營業稅額6,236,111元，原無
    不合；嗣原處分因考量上訴人於調查基準日後之96年間，向
    松山分局申請更正，乃從寬減除各違章期別之前期溢繳之稅
    額，重行核算上訴人自91年11月至94年10月短漏報營業稅額
    為4,490,552元，核定應納稅額為4,490,552元，對上訴人已
    屬有利。至上訴人於查獲後自行補繳營業稅額及加計利息部
    分，核與計算短漏報營業稅額無關，被上訴人亦另案退還。
    (二)被上訴人上開95年10月12日函已載明，為查核上訴人93
    年度發行海外存託憑證及91至94年度營業稅申報情形，請其
    提示相關資料供核。上訴人雖於96年4月11日、96年6月7日
    及96年6月11日就適用稅率錯誤部分，向松山分局申請更正
    91至94年度營業稅申報資料，並於96年11月29日出具承諾書
    承認違章事實及承諾繳清罰鍰，惟均在調查基準日95年10月
    12日之後，核無稅捐稽徵法第48條之1免罰規定之適用等語
    ，資為抗辯。
四、原審斟酌全辯論意旨及調查證據之結果，以：(一)被上訴人
    係依上訴人提供相關資料查核結果，上訴人於91年11月至94
    年10月間因銷售金額申報錯誤，短漏報銷售額合計225,916,
    343元，而短漏報營業稅額計4,667,131元；93年間委託外國
    發行海外存託憑證，漏報銷售額19,083,559元及營業稅額計
    954,178元；另上訴人係兼營營業人，於93年11月、12月間
    銷售應稅及免稅貨物，未按應徵營業稅之比例調整計算及報
    繳，致短漏營業稅額614,802元。而上訴人於上揭違章期間
    至95年10月12日調查基準日，經被上訴人核定上訴人原申報
    各期累積留抵稅額為零元，上訴人主張其留抵稅額大於漏報
    營業稅額云云，顯屬無稽。至原處分係考量上訴人於調查基
    準日後之96年間已申請更正，從寬減除各違章期別之前期溢
    繳之稅額，重行核算其短漏報營業稅額為92年3～4月期（訴
    願決定及原判決均誤繕為96年3～4期)4,490,552元，核定應
    納稅額為4,490,552元，經核已將上訴人溢繳稅額部分，扣
    除其前期短漏報營業稅額部分，已屬對上訴人有利，並無不
    合。(二)參諸被上訴人95年10月12日函內容可知，被上訴人
    已就上訴人91年至94年間申報營業稅及93年發行海外憑證等
    因有疑慮，而進行調查，已涵蓋請上訴人提示相關帳據資料
    ，自屬本案之調查作為，即應以該函發文日為調查基準日。
    而上訴人未依上開函指示於95年10月20日前提示上揭資料，
    於向松山分局申請更正91至94年度營業稅申報資料後，始提
    供相關更正資料供核，乃在調查準基日後所為，上訴人更正
    營業稅申報資料既在本件調查基準日之後，自不得援引該更
    正資料為其有利之主張。再營業稅申報係採按期申報制觀之
    ，上訴人固有於92年9-10月期溢繳營業稅，然此乃係當期溢
    繳，縱有上訴人主張留抵情形，亦應向後發生留抵效力，上
    訴人主張此部分溢繳部分，應為前期短漏報之留抵稅額云云
    ，核無所據，自不足採。(三)又查，上訴人雖於96年4月11
    日、96年6月7日及96年6月11日就適用稅率錯誤部分，申請
    更正91至94年度營業稅申報資料，並出具承諾書承認違章事
    實及承諾繳清罰鍰，惟均在被上訴人95年10月12日發函調查
    基準日之後，核無稅捐稽徵法第48條之1免罰規定之適用。
    另上訴人92年9、10月溢報營業稅部分，無從扣抵之前漏報
    之營業稅，核與司法院釋字第337號解釋情形不同，上訴人
    援引主張罰鍰處分違反該解釋，亦屬誤解等情，為其論據，
    而判決駁回上訴人在原審之訴。
五、本院查：
(一)補徵營業稅部分：
    1.按「營業人當期銷項稅額，扣減進項稅額後之餘額，為當
      期應納或溢付營業稅額。」「營業人銷售貨物或勞務，應
      依本法營業人開立銷售憑證時限表規定之時限，開立統一
      發票交付買受人。」「營業人除本法另有規定外，不論有
      無銷售額，應以每2月為1期，於次期開始15日內，填具規
      定格式之申報書，檢附退抵稅款及其他有關文件，向主管
      稽徵機關申報銷售額、應納或溢付營業稅額。其有應納營
      業稅額者，應先向公庫繳納後，檢同繳納收據一併申報。
      」「外國之事業、機關、團體、組織，在中華民國境內，
      無固定營業場所而有銷售勞務者，應由勞務買受人於給付
      報酬之次期開始15日內，就給付額依第10條或第11條但書
      所定稅率，計算營業稅額繳納之。但買受人為依第4章第1
      節規定計算稅額之營業人，其購進之勞務，專供經營應稅
      貨物或勞務之用者，免予繳納；其為兼營第8條第1項免稅
      貨物或勞務者，繳納之比例，由財政部定之。」及「營業
      人有左列情形之一者，主管稽徵機關得依照查得之資料，
      核定其銷售額及應納稅額並補徵之：……四、短報、漏報
      銷售額者。」加值型及非加值型營業稅法(下稱營業稅法)
      第15條第1項、第32條第1項前段、第35條第1項、第36條
      第1項及第43條第1項第4款分別定有明文。
    2.經查，原判決就上訴人於91年11月至94年10月間短漏報銷
      售額、委託外國發行海外存託憑證支付承銷費，未依規定
      申報繳納營業稅額；另兼營銷售應稅及免稅貨物，未按應
      徵營業稅之比例調整計算及報繳，致短漏報繳營業稅額事
      實之認定，業據調查證據之辯論結果，詳述其事實認定之
      依據及得心證之理由，經核與卷內證據並無不符，亦無違
      反證據法則及理由不備情事。又我國營業稅採按期申報制
      ，營業人不論有無銷售額，均應以每二月為1期，填具規
      定格式之申報書，檢附退還稅款及其他有關文件，向主管
      稽徵機關申報銷售額、應納或溢付營業稅，因此，營業人
      是否涉及短漏報營業稅額亦須按期計算，此乃法律之當然
      解釋。上訴人於違章行為發生日(91年11～12月至94年9～
      10月）至調查基準日(95年10月12日)，經被上訴人核定原
      申報各期累積留抵稅額為零元，並無上訴人所稱留抵稅額
      大於漏報營業稅額之情形，而上訴人雖於裁罰處分前自行
      更正申報補繳5,281,934元，惟上訴人既未按期申報及繳
      納營業稅額，即構成短、漏報銷售額，該等自行繳納稅款
      核與計算短漏稅額無關，至上訴人因上開更正申報溢繳之
      92年9～10月營業稅額4,515,760元，上訴人已另案退還，
      若上訴人主張留抵，亦僅能抵付後期之營業稅額，無從扣
      抵上訴人前期在92年3～4月短漏報之營業稅額，亦經原審
      斟酌全辯論意旨及調查證據結果，認定甚明，核無不合。
      上訴意旨主張原判決認92年9～10月溢繳營業稅額，不能
      彌補92年3～4月少繳之營業稅額，毫無法令依據，且未能
      正確適用營業稅法第51條，實已違反租稅法律主義云云，
      無非係其一己之主觀見解，其據以指摘原判決有不適用法
      規、適用法規不當及理由不備之違法，並無可採。至於上
      訴人其餘訴稱各節，無非係就原審取捨證據、認定事實之
      職權行使事項為指摘，惟證據之取捨與當事人所希冀者不
      同，致其事實認定異於該當事人主張者，不得謂為原判決
      有違背法令之情形，故上訴意旨據以指摘原判決違法，自
      無可採。從而，原判決將訴願決定及原處分關於補徵營業
      稅部分予以維持，而駁回上訴人在原審此部分之訴，核無
      違誤。上訴論旨，指摘原判決此部分違背法令，求予廢棄
      ，為無理由，應予駁回。
(二)關於罰鍰部分：
    按稅捐稽徵法第48條之3規定：「納稅義務人違反本法或稅
    法之規定，適用裁處時之法律。但裁處前之法律有利於納稅
    義務人者，適用最有利於納稅義務人之法律。」上開法條所
    稱之「裁處」，依修正理由說明，包括訴願、再訴願及行政
    訴訟之決定或判決。本件被上訴人據以裁罰及原判決據以判
    決之84年8月2日修正公布（84年9月1日施行）營業稅法第51
    條：「納稅義務人，有左列情形之一者，除追繳稅款外，按
    所漏稅額處1倍至10倍罰鍰，並得停止其營業：……三、短
    報或漏報銷售額者。……五、虛報進項稅額者。六、逾規定
    期限30日未依第36條第1項規定繳納營業稅者。……」之規
    定，業於99年12月8日修正公布(自100年2月1日施行)為：「
    納稅義務人，有下列情形之一者，除追繳稅款外，按所漏稅
    額處5倍以下罰鍰，並得停止其營業：……三、短報或漏報
    銷售額者。……五、虛報進項稅額者。六、逾規定期限30日
    未依第36條第1項規定繳納營業稅者。……」經核該條文修
    正後之漏稅額罰鍰倍數較修正前之規定為低，有利於營業人
    ，則依上引稅捐稽徵法第48條之3之規定，本件應適用99年
    12月8日修正公布之營業稅法第51條規定，被上訴人未及適
    用，訴願決定及原判決亦未及糾正，自有適用法規不當之違
    法。上訴意旨執此指摘，應認其上訴有理由。又因罰鍰之裁
    罰涉及被上訴人之裁量權，爰將原判決關於罰鍰部分廢棄，
    並撤銷此部分之訴願決定及原處分(復查決定)，由被上訴人
    另為適法之處分。至被上訴人100年3月29日之上訴補充答辯
    狀，雖陳稱：依財政部100年2月14日修正發布之「稅務違章
    案件裁罰金額或倍數參考表」，本件應改按漏稅額處0.5倍
    罰鍰即2,245,276元等語，而為同意改處罰鍰2,245,276元之
    答辯聲明。然因與行政訴訟法第202條規定不合，尚不生認
    諾之效力，附此敘明。
六、據上論結，本件上訴為一部有理由，一部無理由。依行政訴
    訟法第255條第1項、第256條第1項、第259條第1款、第98條
    第1項前段，判決如主文。
中　　華　　民　　國　　100　 年　　10　　月　　27　　日
                    最高行政法院第六庭
                        審判長法官　林　茂　權
                              法官　楊　惠　欽
                              法官　吳　東　都
                              法官　陳　金　圍
                              法官　蕭　惠　芳

以  上  正  本  證  明  與  原  本  無  異
中　　華　　民　　國　　100　 年　　10　　月　　28　　日
　　　　　　　　　　　　　　　書記官　伍　榮　陞